臺灣士林地方法院刑事判決　　　　　　　100年度易字第138號
公　訴　人　臺灣士林地方法院檢察署檢察官
被　　　告　盧青松
上列被告因詐欺案件，經檢察官提起公訴（100 年度偵字第2820
號），經被告於準備程序期日就被訴事實為全部有罪陳述，本院
合議庭裁定由受命法官獨任進行簡式審判程序，並判決如下：
    主  文
盧青松共同意圖為自己不法之所有，以詐術使人將本人之物交付
，處有期徒刑伍月，如易科罰金，以新臺幣壹仟元折算壹日。扣
案之NOKIA 廠牌行動電話壹支（含門號0000000000號
之SIM 卡壹枚）沒收。
    事  實
一、盧青松於民國100 年2 月上旬，因經濟壓力，遂加入真實姓
    名、年籍不詳，綽號「大一」之成年男子及所屬詐騙集團，
    負責擔任出面向被害人收取款項之工作（即俗稱車手），以
    逃避警方之追緝風險，並由所收取之詐騙金額中，抽取一定
    比例作為報酬，而此方式參與該詐欺集團之運作。嗣於100
    年2 月24日18時15分許，盧青松與真實姓名、年籍不詳、綽
    號「大一」之男子及所屬詐欺集團成員，共同基於意圖為自
    己不法所有之犯意聯絡，先由該詐騙集團成員撥打電話給楊
    聖德，佯稱其為國泰世華銀行客服部主任，向楊聖德訛稱其
    先前網路購物，誤設定為分期扣款，要求楊聖德依指示操作
    自動櫃員機以取消設定，致楊聖德陷於錯誤而依指示操作，
    並自其所申設國泰世華銀行帳戶（帳號000000000000號，以
    下稱國泰銀行帳戶）轉帳新臺幣（下同）2 萬9,989 元至該
    詐騙集團所提供之玉山商業銀行敦南分行第0000000000000
    號帳戶（下稱玉山銀行帳戶）；復接續佯稱無法取消設定，
    要求楊聖德改用轉帳方式操作，致使楊聖德陷於錯誤，於自
    其所有國泰銀行帳戶提領現金7 萬元後，將該7 萬元以現金
    存款方式存入該詐騙集團成員提供之第一銀行某帳戶（以下
    簡稱第一銀行帳戶，存款單已遭楊聖德撕毀丟棄）。翌（25
    ）日該詐騙集團成員再接續以同一方式，致使楊聖德陷於錯
    誤，先自其所有國泰銀行帳戶轉帳3 萬元至該詐騙集團成員
    所提供臺灣中小企業銀行北屯分行第000000000000號帳戶，
    復自其所有國泰銀行帳戶內提領現金3 萬元後，以現金存款
    方式將3 萬元現金存入第一銀行帳戶。嗣於25日13時許，該
    詐騙集團成員再來電表示將派人與其會面核對存摺，要求楊
    聖德將其所有國泰銀行帳戶內所有存款領出，並約定在臺北
    市○○區○○路1 段220 號前收款，楊聖德因而起疑並報警
    處理。同時（即25日下午13時許）綽號「大一」之男子以電
    話聯絡盧青松，指示盧青松至臺灣高鐵臺北站地下一樓廁所
    內，收取門號0000000000號行動電話，並依指示至南港火車
    站待命；同日16時許，楊聖德依指示提款81萬7,000 元至上
    揭南港路1 段220 號後，盧青松即依「大一」之指示出面向
    楊聖德取款，於楊聖德尚未交付所提領之款項時（此時楊聖
    德已與警方配合），盧青松隨即為埋伏在旁之員警逮捕，並
    扣得NOKIA 牌行動電話2 支（含門號0000000000號及000000
    0000號SIM 卡2 張），始悉上情。
二、案經臺北市政府警察局南港分局報告臺灣士林地方法院檢察
    署檢察官偵查起訴。
    理  由
一、上揭犯罪事實，業據被告盧青松於偵查及本院審理時坦承不
    諱（偵卷第58頁至第60頁、本院卷第24頁至第26頁），核與
    證人即被害人楊聖德於警詢、偵查中之證述相符（偵卷第16
    頁至第19頁、第90頁至第91頁），並有被害人楊聖德所有前
    揭國泰銀行帳戶存摺影本（偵卷第34頁至第35頁）、玉山商
    業銀行100 年4 月11日玉山敦南字第100033001 號函及帳號
    0000000000000 號金融帳戶之存款戶約定書、存戶事故查詢
    及歷年交易明細（偵卷第94頁至第115 頁）、臺灣中小企業
    銀行北屯分行100 年5 月24日100 北屯字第00258 號函及所
    檢附帳號000000000000號帳戶之交易明細表、客戶基本資料
    查詢（本院卷第36頁至第37頁）、國泰世華商業銀行文德分
    行100 年5 月20日國世文德字第229001000022500 號函及帳
    號000000000000號帳戶之交易明細資料（本院卷第38頁至第
    39頁）、行動電話號碼0000000000號、0000000000號之雙向
    通聯紀錄1 份（偵卷第79頁至第85頁）在卷可憑，足認被告
    任意性之自白與事實相符，堪予採信。本案事證明確，被告
    犯行洵堪認定，應依法論科。
二、按所謂共同實施，並不以參與全部犯罪行為為必要，其分擔
    實施一部分行為者，仍屬共同正犯，最高法院著有95年度台
    上字第546 號判決意旨可參。本件被告於前揭時地參與至臺
    北市○○區○○路1 段220 號向被害人收取詐騙所得之款項
    ，而從事「車手」工作，縱未全程參與，但已確實實行詐欺
    取財之構成要件行為，被告與真實姓名、年籍均不詳綽號「
    大一」之成年男子及其所屬之詐欺集團成員間，在詐欺取財
    合同意思範圍內，有互相利用他人之行為，分擔實行，共同
    達成詐欺之目的，是核被告所為，係犯刑法第339 條第1 項
    之詐欺取財罪。被告與姓名年籍均不詳綽號「大一」之成年
    男子及其所屬之詐欺集團成員間，就上開詐欺取財犯行間，
    有犯意聯絡及行為分擔，為共同正犯。又被告與詐騙集團成
    員共同為上開詐欺取財犯罪過程中，分別構成詐欺取財及詐
    欺取財未遂犯行，惟其係基於同一詐騙行為之犯意，於密接
    之時間內對同一被害人接續為之，客觀上各行為之獨立性均
    極為薄弱，依一般社會觀念，在時間差距上，難以強行分開
    ，於刑法評價上，亦宜視為數個舉動之接續施行，以包括之
    一行為予以評價較為合理，故為接續犯，應僅論以較重之詐
    欺取財既遂一罪。爰審酌被告並無前科、素行尚可，此有臺
    灣高等法院被告前案紀錄表1 份在卷可憑，其因一時貪圖私
    利，而參與詐欺集團之運作，造成被害人損失，兼衡被害人
    遭詐騙之金額暨被告之品行、生活狀況、智識程度、犯罪之
    動機、目的、手段、其於該詐欺集團中尚非位居主謀之地位
    ，且犯後坦承犯行之態度等一切情狀，量處如主文所示之刑
    ，並諭知易科罰金之折算標準，以資懲儆。
三、強制工作部分
  (一)按有犯罪之習慣或因遊蕩或懶惰成習而犯罪者，於刑之執行
    前，令入勞動場所，強制工作。刑法第90條第1 項定有明文
    。又按保安處分係針對受處分人將來之危險性所為之處置，
    以達教化、治療之目的，為刑罰之補充制度。我國現行刑法
    採刑罰與保安處分雙軌制，係在維持行為責任之刑罰原則下
    ，為協助行為人再社會化之功能，以及改善行為人潛在之危
    險性格，期能達成根治犯罪原因、預防犯罪之特別目的。是
    保安處分中之強制工作，旨在對嚴重職業性犯罪及欠缺正確
    工作觀念或無正常工作因而犯罪者，強制其從事勞動，學習
    一技之長及正確之謀生觀念，使其日後重返社會，能適應社
    會生活（最高法院91年度臺上字第4625號判決意旨參照），
    然保安處分之措施亦含社會隔離、拘束身體自由之性質，其
    限制人民自由之權利，實與刑罰不分軒輊，自應受憲法比例
    原則之規範，因此，法院應依行為人所為行為之嚴重性、危
    險性以及未來行為之期待性，妥為決定。
  (二)查被告盧青松犯本案前，並無任何前科紀錄，已見前述，並
    無其他積極證據足認其有犯罪習慣或因遊蕩或懶惰成習而犯
    罪，且其犯後自始坦承犯行，交代所有犯罪細節，並未迴避
    應負之刑責，顯見尚有悔過之心，尚難遽認其係因有犯罪習
    慣或因欠缺正確工作觀念或無正常工作因而犯罪者，是本院
    審酌上情，認對被告處以如主文所示之刑，應可達懲治之效
    ，尚毋併宣告於刑之執行前令入勞動場所強制工作之必要，
    附此敘明。
四、扣案物部分：
    扣案之NOKIA 廠牌行動電話1 支（含門號0000000000號之SI
    M 卡1 枚），係綽號「大一」之成年男子及其所屬詐欺集團
    提供予被告用作供聯絡本件犯行所用之物，為被告所有供本
    件犯罪所用之物，業據被告供陳在卷，爰依刑法第38條第1
    項第2 款規定，宣告沒收。至扣案NOKIA 牌行動電話1 支（
    含門號0000000000號SIM 卡1 張），雖為被告所有，然無證
    據證明係本件犯罪所用之物，爰不予宣告沒收，附此敘明。
據上論斷，應依刑事訴訟法第273 條之1 第1 項、第299 條第1
項前段，刑法第28條、第339 條第1 項、第41條第1 項前段、第
38條第1 項第2 款，刑法施行法第1 條之1 第1 項、第2 項前段
，判決如主文。
本案經檢察官江耀民到庭執行職務
中    華    民    國  100     年    6     月    24    日
                  刑事第五庭法  官  李郁屏
以上正本證明與原本無異。
如不服本判決應於收受送達後10日內向本院提出上訴書狀，並應
敘述具體理由。其未敘述上訴理由者，應於上訴期間屆滿後20日
內向本院補提理由書( 均須按他造當事人之人數附繕本)「 切勿
逕送上級法院」。
                            書記官  阮弘毅
中    華    民    國  100     年    6     月    24    日
附錄本判決論罪科刑法條全文：
中華民國刑法第339條
意圖為自己或第三人不法之所有，以詐術使人將本人或第三人之
物交付者，處5年以下有期徒刑、拘役或科或併科1千元以下罰金
。
以前項方法得財產上不法之利益或使第三人得之者，亦同。
前二項之未遂犯罰之。